臺灣板橋地方法院民事判決　　　　　　 94年度重訴字第240號
原　　　告
即反訴被告　博新開發科技股份有限公司
法定代理人　李茂源
訴訟代理人　林良財律師
複 代 理人　游香瑩律師
訴訟代理人　邱群傑律師
複 代 理人　賴志凱律師
　　　　　　許卓敏律師
被　　　告
即反訴原告　創德科技股份有限公司
法定代理人　乙○○
訴訟代理人　吳旭洲律師
　　　　　　吳宗輝律師
　　　　　　李依蓉律師
上列當事人間請求給付貨款事件，經本院於民國96年3 月13日言
詞辯論終結，判決如下：
    主  文
被告應給付原告新台幣壹仟伍佰玖拾玖萬玖仟陸佰拾壹元，及
自民國九十四年七月十四日起至清償日止，按年息百分之五計算
之利息。
原告其餘之訴駁回。
訴訟費用由被告負擔五分之四，餘由原告負擔。
本判決第一項於原告以新台幣伍佰拾萬肆仟元供擔保後，得
假執行；但被告如以新台幣壹仟伍佰玖拾玖萬玖仟陸佰拾壹元
為原告供擔保後，得免為執行。
原告其餘假執行之聲請駁回。
反訴被告應給付反訴原告新台幣佰拾捌萬壹仟伍佰零玖元，
及自民國九十五年八月十一日起至清償日止，按年息百分之五計
算之利息。
反訴原告其餘之訴駁回。
反訴訴訟費用由反訴被告負擔十分之七，餘由反訴原告負擔。
本判決第六項反訴原告以新台幣壹佰壹拾貳萬捌仟元供擔保後，
得假執行；但反訴被告如以新台幣佰拾捌萬壹仟伍佰零玖元
供擔保後，得免為假執行。
反訴原告其餘假執行之聲請駁回。
    事實及理由
壹、程序部分：原告即反訴被告之法定代理人於本院審理時變更
    為丁○○，並經新法定代理人丁○○具狀聲明承受訴訟，核
    無不合，應予准許。
貳、本訴部分：
一、原告主張：
  (一)被告於民國92年6 月3 日、92年7 月10日、92年7 月14 日
    向原告訂購貨品，訂單號碼分別為C00000000 （被告方面就
    該訂單之代號為P34） 、C00000000 （被告方面就該訂單之
    代號為P35） 、C00000000 （被告方面就該訂單之代號為P3
    6） 、C00000000 號（被告方面就該訂單之代號為P38）（
    下稱系爭4 筆買賣契約），買賣價金分別為新台幣（下同，
    以下如未特別標示幣別，則指新台幣）3,407,391 元、4,63
    0,258 元、3,991,830 元、3,97 0,152元，總計15,999,631
    元（下稱系爭買賣價金）。雙方約定運送條件為「FOB 香港
    」，付款條件為「電放前電匯付款」（100% TOTAL AMOUNT
    T.T BEFORE RELEASE）。原告已依約將系爭4 筆買賣契約之
    貨品運送至香港，完成交貨義務被告自應依約付款，經原告
    催討後，被告置之不理。爰依買賣契約法律關係，請求被告
    給付系爭買賣價金，爰聲明如第1項所示。
  (二)原告已將系爭4 筆買賣標的物依約運至香港完成交貨義務，
    並由被告自行安排運送人自行運往義大利港口，然於即將到
    達被告擬自行運往之義大利港口前，被告即向原告稱因其生
    意不佳，倉庫無地方可放置貨物，希望延緩電放及付款時間
    ，並向原告表明希望延後領貨，被告並交付票期30天之支票
    予原告以供擔保。惟被告於支票即將屆期時要求再延緩提貨
    ，被告負責人乙○○並親至原告公司與原告協商，原告仍請
    被告先領貨。惟2 、3 個月後，被告卻稱貨未運至義大利那
    不勒斯港，並以此為由拒絕付款。經查船運公司因那不勒斯
    港口罷工而逕自將貨物運至北部genova港，當時義大利因大
    陸仿冒嚴重特別嚴格檢查，致被告無法領貨。況縱依被告所
    提與系爭4 筆買賣無關之P33 訂單所約定之付款條件為「運
    至義大利港口時電匯」，貨物既已至義大利港口，被告亦應
    付款。故被告辯稱系爭4 筆買賣契約係約定以義大利「指定
    港口」為交貨地云云，顯屬不實。
  (三)原告與被告和解之範圍僅為委外包裝貨品部分（即FOR 部分
    ，該部分不在原告本件請求範圍內。
  (四)另原告於92年8 、9 月間間委託被告代為轉運2 只貨櫃（貨
    櫃櫃號為CBHU0000000 ×40" 櫃、CBHU0000000 ×20" 櫃，
    B/ L：HKGAS017136 號（下稱系爭2 只貨櫃）至義大利，再
    由義大利經由內陸運輸至西班牙予原告客戶。但事後原告並
    未接到被告轉運系爭2 只貨櫃之處理報告。系爭2 只貨櫃具
    有時效性，被告未向原告報告狀況，致原告西班牙客戶迄今
    未收到貨物，原告因而遭客戶求償，商譽亦遭受影響。經原
    告於94年6 月2 日促請被告依民法第540 條規定報告受任處
    理轉運系爭2 只貨櫃至西班牙事務進行之狀況，被告竟稱未
    受託轉運系爭2 只貨櫃云云。原告據側面消息得知系爭2只
    貨櫃已於92年年底為被告委託之義大利客戶QUIXO 公司所提
    領。按受任人因處理委任事務有過失，或因逾越權限之行為
    所生之損害，對於委任人應負賠償之責，民法第544 條定有
    明文。被告受託處理系爭2 只貨櫃轉運至西班牙事宜，迄今
    未依約轉運，處理委任事務顯有過失，依上開規定，應賠償
    原告系爭2 只貨櫃損失計美金140,500 元。爰請求如訴之聲
    明第2 項所示等語。
  (五)聲明請求：(1)被告應給付原告15,999,631元及自起訴狀繕本
    送達翌日（即94年7 月14日）起至清償日止，按年息5%計算
    之利息。(2)被告應給付原告美金140,500 元及自起訴狀繕本
    送達翌日起至清償日止，按年息5%計算之利息。(3)願供擔保
    請准宣告假執行。
二、被告則以：
  (一)系爭4 筆買賣契約，兩造係約定貨物須運至義大利指定港口
    後，再由原告通知被告電匯放款，然原告未將貨物達義大利
    指定港口，被告毋庸給付系爭買賣價金：
    1.兩造歷來交易慣例均以義大利某一指定港口為交貨地，係
      源於台灣產製光碟片直接銷往歐洲，有遭相關當局課傾銷
      稅之慮，故基於節省反傾銷稅之考量，遂約定原告需先以
      FOB 交易條件將貨物運至香港，待貨物取得香港產地證明
      後，再由原告將貨物運至義大利指定港口，於被告付款後
      始行放貨，系爭4 筆買賣契約亦作同等約定，非原告所稱
      以香港為交貨地。
    2.被告經原告指示需以香港地區之SILVER RIV公司或WING
      FONG公司為受貨人，由原告代被告取得系爭貨物之產地證
      明後，仍應由原告自行或委由其他承攬運送人於香港裝船
      運送系爭貨物至義大利，非如原告所稱係由被告於香港另
      行委託承攬運送人運送至義大利。
    3.被告本受原告通知系爭貨物業已送達，故開立面額總計
      15,999,631元支票3 紙交付原告作為系爭買賣價金之支付
      ，惟其後方知系爭貨物未到達義大利指定港口，原告因此
      同意將上開3 紙支票返還被告。
    4.系爭買賣契約下單之際，應原告要求，將編號CO0000000
      （P33） 號、編號C00000000 （P34） 兩張訂單中之部分
      光碟產品先行取出，由被告自行委外包裝（即FOR 部分）
      ，而先行取出委外包裝之貨物於出貨前，原告要求被告須
      先行付款始能將貨物取出原告工廠外，待包裝完畢後，再
      與下一批貨物（P35） 合併同一貨櫃運送。被告為將上開
      兩訂單之部分貨物取出自行包裝，遂先支付5,635,849 元
      貨款予原告，且另支出包裝費1,065,641 元。嗣原告同意
      分10期返還上開款項，按月電匯563,585 元予被告，足證
      系爭4筆買賣契約之貨物均未送達。
  (二)被告未曾接受原告委託代為轉運系爭2 只貨櫃：
    原告所稱轉運乙事，實係香港之KAM FONG ELECTRIC CO.（
    下稱香港KAM FONG公司）就運送貨櫃至西班牙乙事，曾請託
    被告之客戶即義大利QUIXO 公司代為無償在義大利海關辦理
    貨櫃清關事宜，並經香港KAM FONG公司及義大利QUIXO 公司
    雙方同意，與被告無關。原定由香港KAM FONG公司以電放方
    式將系爭2 只貨櫃交由QUIXO 公司於義大利代為清關，並於
    清關後再交由香港KAM FONG公司指定之受貨人前往取貨後轉
    運至西班牙。據查，系爭2 只貨櫃早已因義大利海關以違法
    事由予以查扣在案，QUIXO 公司並未提領系爭2 只貨櫃。
  (三)答辯聲明：駁回原告之訴及假執行之聲請；如受不利判決，
    願供擔保請准宣告免為假執行。
三、兩造不爭執事項：
  (一)被告於92年6 月3 日、92年7 月10日、92年7 月14日向原告
    訂購貨品，成立系爭4 筆買賣契約（即P34 、P35 、P36 、
    P38 四筆訂單）買賣價金分別為3,407,391 元、4,630,258
    元、3,991,830 元、3,970,152 元，總計15,999,631元（即
    系爭買賣價金），約定付款條件為「電放前電匯付款」（10
    0% TOTAL AMOUNT T.T BEFORE RELEASE）。此有買賣確認書
    影本4 份可證（本院卷第一宗第7 至10頁）。
  (二)被告曾就系爭4 筆買賣價金分別於92年7 月31日、同年月31
    日、9 月2 日、9 月9 日陸續簽發同面額支票4 紙交付原告
    ，嗣原告於上開4 紙支票屆期前（發票日分別為同年9 月15
    日、9 月30日、10月15日、10月31日）將支票返還被告。並
    有支票存根4 張等影本足憑（本院卷第一宗第第58至61頁）
    。
四、原告主張系爭4 筆買賣契約係約定「FOB 香港」乙節，被告
    固不否認系爭4 筆買賣確認書上確實記載運送條件（TERMS
    OF SHIPMENT） 為「FOB 香港」字樣，惟辯以：兩造間係約
    定以義大利指定港口為交貨地等語。經查：
  (一)被告雖提出編號C00000000 （即P33） 訂單影本以為證明兩
    造間係約定以義大利指定港口為交貨地，然編號C00000000
    （即P33） 訂單雖係約定以義大利港口為交貨地點（見本院
    卷第一宗第57頁），然此訂單與原告所請求之系爭4 筆買賣
    契約價金無關。兩造間就系爭4 筆買賣契約既明白係約定為
    「FOB 香港」字樣（見被告所提系爭4 筆契約之買賣確認書
    ），且依被告所提出系爭4 筆買賣之訂購單（purchase
    order） ，被告於系爭4 筆買賣下訂單之際，亦確實自行載
    明「交貨地點：FOB HONG KONG 」，而將訂單傳真予原告（
    見本院卷第一宗第115 、138 、139 、140 頁），經原告同
    意後，再製作系爭4 筆買賣確認書傳真予被告，核與原告所
    提系爭4 筆買賣之買賣確認書所載內容相一致。依國際商會
    制定國貿條規規定，在FOB 交易條件下，賣方承擔之風險係
    包括所有費用及危險直到貨物在裝貨港確實通過船舷時為止
    ，故FOB 不僅係單純之價格條件，尚包含危險負擔條件。系
    爭4 筆買賣契約，兩造既明白約定「FOB 香港」，自係約定
    以香港為交貨地甚明，原告僅須將貨物運至該指定之裝運港
    即香港，並辦妥輸出通關手續，當貨物在越過船舷後，原告
    即已完成出賣人之交貨義務，此後貨物滅失、毀損之一切風
    險概由被告負擔，縱令系爭貨物相關運送事宜係由原告代為
    辦理，亦無不同。至於兩造間付款條件雖約定「電放前電匯
    付款」，惟付款條件之約定與貿易條件之約定係屬二事，各
    有不同規範性質。付款條件之遲速與否，僅係兩造衡酌歷次
    交易往來信用等情所約定之付款條件而已，並未涉及原告應
    如何履行其交貨義務，故有關系爭貨物之危險負擔、貨物應
    由何人運至裝載港或目的港等事項如有爭議，仍應遵循兩造
    所約定之FOB 國際貿易條件為據。被告辯稱系爭4 筆買賣契
    約係約定以義大利港口為交貨地云云，尚非可採。
  (二)被告雖辯稱兩造間歷次交易均係以義大利港口為交貨地云云
    ，惟據被告所提兩造間歷次之被告公司編號P22 至P33 號共
    計12份訂單影本（見本院卷第一宗第89頁至100 頁），其中
    編號P22 至P27 計6 份訂單（本院卷第一宗第89至94頁），
    均係載明交貨地點為：該等各訂單之「產品編號1 及2 部分
    出口、產品編號3 部分交台灣客戶委外包裝」等字樣，而其
    餘編號P28 至P33 計6 份訂單，則均與本件系爭4 筆買賣契
    約相同，均載明交貨地點為「FOB 香港」（見本院卷第一宗
    第95至100 頁、第115 頁），並非義大利某特定港口。是被
    告所辯兩造間歷次交易均係以義大利指定港口為交貨地云云
    ，尚非有據。
  (三)至於被告另辯以其曾簽發交付與系爭4 筆買賣價金同額之支
    票4 紙，用以支付系爭買賣價金，惟因貨物未到達義大利，
    原告因而同意返還4 紙支票予被告，足見兩造間均係約定以
    義大利指定港口為交貨地等語，為原告否認，陳稱：係被告
    要求延緩提貨，原告恐被告付不出錢，始要求被告開立支票
    4 紙供作擔保，並非因兩造間約定以義大利為交貨地等語。
    經查，證人即曾任職被告公司之丙○○於本院結證證稱：伊
    有於92年5 、6 月間，與被告公司負責人李茂豐一同去原告
    公司談延展票期之事，當時有原告董事長李先生（即甲○○
    ）、原告協理己○○、戊○○、伊及被告董事長乙○○。伊
    只記得原告表示貨物已到達義大利，但被告說貨物尚未到達
    義大利，原告要求被告開票付款，當天開完會回來後，被告
    才開票給原告，並不是開會前被告已經開票交付原告而談延
    展票期之事等語，此有本院95年2 月23日言詞辯論筆錄可稽
    ，另證人即原告公司協理己○○就該部分亦為大致相同之證
    述（見同上期日言詞辯論筆錄），均核與原告所述之情、暨
    被告簽發上開4 紙支票發票日分別為92年7 月31日、同年月
    31日、同年9 月2 日、同年9 月9 日之情相符，堪認原告此
    部分所言為可採，被告該辯解，尚非可採。
  (四)原告已將系爭4 筆買賣標的物依約運至兩造契約所約定之交
    貨地香港，有原告所提出貨單6 紙、運至香港之載貨證券（
    B/ L）3 份等影本可證（見本院卷第一宗第14至17頁、第11
    至13 頁） ，且兩造對於系爭4 筆貨物業已於香港裝船，其
    後因義大利那不勒斯港罷工而運送至北部genova港乙節亦不
    爭執，復有系爭4 筆貨物之裝船清單及載貨證券等影本可證
    （本院卷第一宗第225 至243 頁），足認原告已履行將系爭
    4 筆貨物運至交貨地香港，並辦妥輸出通關手續，將貨物越
    過船舷後裝船（運送至義大利之船），原告已完成出賣人之
    交貨義務，此後之危險及利益即應由買受人即被告承受及負
    擔（參民法第373 條本文），則系爭4 筆貨物，縱其後因義
    大利那不勒斯港罷工而運送至該國北部genova港，該利益及
    危險亦應由被告承擔。原告本於兩造間系爭4 筆買賣契約請
    求被告給付系爭買賣價金15,999,631元，乃為有據。退步言
    之，縱認系爭4 筆買賣契約之約定付款方式為「到達義大利
    港口電匯付款」或「到達義大利港口後7 天內電匯付款」（
    見本院卷第一宗第115 、138 至140 頁之被告所提系爭4 筆
    訂單影本），兩造間既僅約定「義大利港口」，並非約定義
    大利之某特定港口，則系爭4 筆買賣貨物既已運至義大利之
    genova港，已符合系爭4 筆買賣契約付款條件之約定，付款
    條件已成就，被告自應給付原告系爭買賣價金15,999,631元
    。原告該部分之請求，洵為正當。況系爭貨物為光碟片，並
    非違禁物，縱遭義大利海關扣留為真（然此為原告否認，且
    經向財政部台灣省北區國稅局函查結果，被告已將系爭4 筆
    買賣標的物轉售他人，而於92年6-8 月持向國稅局辦理申報
    扣抵退稅在案，此有財政部台灣省北區國稅局新莊稽徵所96
    年2 月16日北區國稅新莊三字第0961003659號函附於本院卷
    第三宗第34頁可證），然並非沒入，如扣留之原因得以解決
    ，即得放行，故非屬給付不能，是被告抗辯民法第266 條第
    1項規定，主張拒絕為對待給付云云，非有理由。
五、被告另辯以：兩造就系爭4 筆買賣契約事宜業已和解等語，
    為原告否認，陳稱：和解之部分僅就P32 、P33 、P34 三筆
    訂單中之部分貨品委外包裝之貨款（即FOR 部分）及委外包
    裝費部分，上開和解部分非在原告本件請求範圍內等語。查
    ：兩造於93年12月20日成立系爭和解契約，和解內容係因訂
    單P32 、P33 、P34 三筆訂單貨物遭義大利海關扣留之情，
    被告因而受有損失，兩造為此成立和解，此有兩造不爭執真
    正之和解內容簽呈影本在卷可稽（見本院卷第一宗第162 頁
    ，該簽呈內容係兩造達成和解後，由原告員工製作該簽呈完
    畢，經原告負責人批示後，寄發予被告）。和解範圍內之P3
    2 、P33 兩筆訂單買賣契約，非在原告所請求之系爭買賣價
    金範圍內甚明。而P34 訂單，依原告所提該份訂單之買賣確
    認書（本院卷第一宗第7 頁）及被告所提該次交易之訂購單
    （本院卷第115 頁）所示，兩造間該次買賣（P34） ，共包
    括產品編號PCRS-80C物品，數量46,200件、價金計美金
    78,540元，產品編號PCRS -80C 物品、數量6,100 件、價
    金計美金15,250元，產品編號PCRS-80C物品自行委外包裝
    貨品（即FOR 部分）、數量33萬件、價金計美金56,100元，
    共計3 筆貨物，合計美金（含稅）157,384.5 元。而原告就
    該P34 訂單部分，僅請求上開、部分之貨款，合計新台
    幣3,407,390.73元，此有原告所提該筆訂單之出貨單明細影
    本可稽（見本院卷第一宗第14頁），並未包括P34 訂單中上
    開所示該筆貨物之價金（即FOR 部分）在內，是原告該部
    分主張，堪予憑採。且被告之P32 、P33 兩份訂購單（本院
    卷第一宗第99至100 頁）與P34 該份訂購單（本院卷第一宗
    第101 頁）相同，均各訂購3 筆貨物，其中之第三筆貨物均
    係自行委外包裝之貨物（即FOR 部分），有P32 、P33 、P3
    4 該三份訂購單在卷可稽，P32 、P33 、P34 該三份訂購單
    中之各該第3 筆貨物（即FOR 部分）美金價金金額，與系爭
    和解契約內容相比對，與系爭和解契約（簽呈）說明欄第2
    項中所載被告已付款之P32 、P33 、P34 部分（即分別為新
    台幣2,781,253 元、新台幣815,599 元、新台幣2,038, 997
    元，合計5,635,849 元）相符，亦即，被告已付款部分僅為
    P32 、P33 、P34 三筆訂單中之委外包裝貨款部分（FOR 部
    分）而已。是原告主張系爭和解契約所和解內容，不在本件
    請求範圍之內，堪予採信。被告辯稱原告所請求之系爭買賣
    價金業已和解云云，要無足取。
六、關於被告抗辯原告之系爭買賣價金請求權已罹於民法第127
    條第1 項第8 款規定之2 年短期時效乙節。經查，系爭4 筆
    買賣契約（即P34 、P35 、P36 、P38 四筆訂單）之成立日
    期分別為92年6 月3 日、同年月3 日、同年7 月10日、同年
    7 月14日，原告出貨至東海貨櫃場日期分別為同年6 月25日
    （P34） 、6 月27日及6 月30日（P35） 、7 月17日（P36
    ）、8 月27日（P38） ，有原告出貨單影本6 紙可憑。兩造
    間系爭4 筆買賣契約之付款條件為「到達義大利港口電匯」
    （見本院卷第一宗第115 頁兩造簽章之訂購單及第7 頁買賣
    確認書、第一宗卷第8 至10頁），為兩造不爭執，原告主張
    該4 批貨物從台灣運至香港須2 天海運時間，加上處理提領
    事宜約需7 天，之後由香港運至義大利約需3 星期海運時間
    ，始能電放，故自原告台灣出貨至可以電放即原告可請求貨
    款之時，約需1 個月時間等情，亦為被告不爭執，且該4 批
    貨物亦到達義大利genova港，則系爭4 筆買賣價金，原告主
    張其本件系爭4 筆買賣契約之價金請求權，分別自同年7 月
    25日（P34） 、7 月30日（P35） 、8 月17日（P36） 、9
    月27日（P38） 起算二年，則應分別至94年7 月24日（P34
    ）、94年7 月29日（P35） 、94年8 月16日（P36） 、94年
    9 月26日（P38） 始罹於時效。而原告本件起訴日為94年6
    月27日，有原告起訴狀上之本院收狀戳可憑，尚未罹於時效
    。被告該部分辯解，並非可採。
七、原告另主張被告有同意代為轉運系爭2 只貨櫃至西班牙等語
    ，為被告否認，辯稱：被告僅係幫忙代原告向義大利QUIXO
    公司詢問是否同意幫原告而已等語。查，原告固提出其於92
    年9 月1 日將系爭2 只貨櫃轉運西班牙之文件交付被告、由
    被告公司員工Lena簽名確認收受之簽收文件影本1 件為憑（
    見本院卷第一宗第77頁），且為被告負責人李茂豐於本院當
    庭自認有見過員工Lena交給渠看過上開文件等語（見本院95
    年2 月23日言詞辯論筆錄）。惟查：
  (一)系爭2 只貨櫃係因原告出售貨物予其客戶冠諄公司，客戶冠
    諄公司擬將系爭2 只貨櫃內之貨物賣到西班牙，須由原告負
    責運送，因原告知悉被告在義大利有客戶QUIXO 公司，故原
    告擬委請義大利QUIXO 公司於義大利替原告代辦系爭2 只貨
    櫃之清關事宜後，再將系爭2 只貨櫃以陸運方式運送至西班
    牙，方詢問被告是否可以幫忙徵詢QUIXO 公司是否同意為原
    告辦理上開事宜等情，為兩造所不爭執，復經證人即原告公
    司協理己○○證述於卷（見本院同上期日言詞辯論筆錄），
    且證人己○○亦證述：系爭2 只貨櫃是從臺灣運到香港，由
    原告委託之合作廠商公司（按即香港KAM FONG公司）來收貨
    ，再從香港運到義大利，由QUIXO 公司於義大利清關後，聯
    絡原告之西班牙客戶，再由原告之西班牙客戶去義大利找
    QUIXO 公司把貨領走等語（見本院同上期日言詞辯論筆錄）
    。觀諸原告所提系爭2 只貨櫃貨物價金之發票係由原告於香
    港合作廠商香港KAM FONG公司出具（本院卷第一宗第26頁）
    ，該紙發票上之受貨人係位於「英國倫敦」之「TANGO
    TRADING LTD.公司」，受通知人則為「Transmec Overseas
    公司」，並非以義大利QUIXO 公司為受貨人或受通知人，足
    見系爭2 只貨櫃從台灣至香港，再由香港至義大利之運送過
    程，均由原告或其委託之香港KAM FONG公司所自行辦理，並
    非被告辦理；另比對原告所提QUIXO 公司於義大利辦理清關
    之發票，係由上開發票所載之受通知人Transmec Overseas
    公司所開立（見本院卷第一宗第24、25頁、第二宗第272 頁
    中譯本、第三宗第29至31頁之駐外單位認證），即系爭2只
    貨櫃到達義大利後，係應通知原告合作廠商香港KAM FONG公
    司所指定通知之Transmec Overseas 公司，亦可見系爭2 只
    貨櫃之上開運送過程，均非被告所為或所代為，而實係由原
    告或原告委託香港KAM FONG公司或其他人所為之，故被告辯
    稱其僅係受原告委託徵詢義大利QUIXO 公司是否同意受原告
    委任於義大利辦理清關及陸運事宜，及轉交系爭2 只貨櫃轉
    運文件予義大利QUIXO 公司等語，堪予採信。至於證人即原
    告公司當時負責人甲○○、協理己○○、業務戊○○所證稱
    ：被告負責人李茂豐有同意代為轉運系爭2 只貨櫃至西班牙
    云云，及證人己○○所證稱系爭2 只貨櫃之受貨人為義大利
    QUIXO 公司云云，該部分證言，均與事實未符，乃為迴護原
    告之詞，並非足取。
  (二)按稱委任者，謂當事人約定，一方委託他方處理事務，他方
    允為處理之契約，民法第528 條定有明文。本件如前所述，
    就受原告委任、於義大利當地辦理系爭2 只貨櫃之清關及陸
    運至西班牙事宜者，乃係義大利QUIXO 公司，並非被告。而
    被告所受原告委任處理之事務範圍僅為「徵詢義大利QUIXO
    公司是否同意受原告之委任辦理系爭2 只貨櫃於義大利之清
    關事宜及陸運至西班牙之轉運事宜」，及其後義大利QUIXO
    公司同意受原告委任後，被告所受原告委任處理事務之範圍
    僅為「受原告指示代為轉交系爭2 只貨櫃之轉運文件予義大
    利QUIXO 公司」，以供義大利QUIXO 公司得以於義大利處理
    該公司受原告委任之清關及陸運事務。是原告委任被告所處
    理事務之範圍僅有委請被告向義大利QUIXO 公司徵詢是否同
    意接受原告之委任辦理清關及陸運事宜及依原告指示代為將
    系爭2 只貨櫃轉運文件轉交義大利QUIXO 公司而已，至於在
    義大利當地辦理系爭2 只貨櫃清關事務及將之以陸運方式轉
    運至西班牙之事務，則係原告所自行委任義大利QUIXO 公司
    辦理，非屬兩造間委任事務之範圍。
  (三)而被告確已將受任徵詢義大利QUIXO 公司之事務辦理，及將
    義大利QUIXO 公司同意接受原告委任之情形回報原告，已履
    行其報告義務（民法第540 條）；被告復確實已將原告所委
    託被告將系爭2 只貨櫃轉運文件轉交義大利QUIXO 公司之事
    務辦理履行完畢及將已轉交之情形回報原告等事實，業據證
    人即被告負責人李茂豐證述在卷，有本院95年2 月23日言詞
    辯論筆錄可稽，並有原告所提、由Transmec Overseas 公司
    所開立予義大利QUIXO 公司已辦理系爭2 只貨櫃清關費用影
    本2 份在卷可徵。據上，難謂被告處理受原告委任之事務有
    何過失可言。至於原告所自行委任義大利QUIXO 公司於義大
    利當地辦理系爭2 只貨櫃清關及陸運事宜，而受任人義大利
    QUIXO 公司僅辦理清關，而未依約履行將之陸運至原告西班
    牙客戶部分，既非屬被告受原告委任處理之事務範圍內，自
    應由原告自行向義大利QUIXO 公司請求處理或賠償。從而，
    原告主張被告違反受任人義務，依兩造間委任契約，請求被
    告賠償系爭2 只貨櫃之貨物損失計美金145,00 0元云云，洵
    非有據。
八、綜上，原告本於系爭4 筆買賣契約、委任契約法律關係，請
    求被告給付15,999,631元及自起訴狀繕本送達翌日（即94年
    7 月14日）起至清償日止，按年息5%計算之法定遲延利息部
    分，為有理由，應予准許。逾此範圍之請求，則非正當，應
    予駁回。
九、兩造陳明願供擔保，聲請宣告假執行或免為假執行，經核原
    告勝訴部分，合於法律規定，爰分別酌定相當之擔保金額宣
    告之；至於原告敗訴部分，其假執行之聲請，失所附麗，併
    駁回之。
參、反訴部分：
一、反訴原告主張：
  (一)反訴原告曾向反訴被告訂購貨品，訂單編號分別為C0000000
    0 （即P32） 、C00000000 （P33） 、C00000000 （P34）
    、C00000000 （P36） 、C00000000 （P38） ，共計5 份訂
    單，均約定以義大利為交貨地，然基於節省反傾銷稅考量，
    反訴被告需先以FOB 將上開5 批貨物運至香港，待取得香港
    產地證明後，再將貨物運至義大利指定港口，於反訴原告付
    款後，反訴被告始行放貨。反訴原告於上開5 份訂單下單之
    際，因反訴被告不願依反訴原告要求包裝，故就其中編號CO
    0000000 （P33） 、C00000000 （P34） 兩份訂單中之部分
    光碟產品係由反訴原告自行包裝，然該兩批貨物於出貨前，
    反訴原告須先付款始能取出貨物自行包裝（即FOR 部分），
    待包裝完畢後，再與下一批貨物合併同一貨櫃運送。反訴原
    告遂就上開兩份訂單先支付5,635,849 元貨款予反訴被告，
    並另行委外支出包裝費1,065,641 元。其中P34 訂單貨物經
    包裝後，與P35 訂單之貨物合併同一貨櫃運送。惟嗣反訴被
    告未送達訂單P34 、P35 、P36 、P38 四批貨物，故反訴被
    告同意返還反訴原告已給付之貨款，兩造就此並達成和解（
    下稱系爭和解契約），反訴原告同意反訴被告以銷貨折讓方
    式分10期攤還（最後一期履行日為94年10月25日），自94年
    1 月25日起，每月電匯563,585 元至反訴原告帳戶。此外，
    反訴被告尚有反訴原告繳交之保證金100 萬元及委外包裝費
    532,820 元須返還反訴原告。委外包裝費雙方雖約定嗣後以
    每筆訂單折抵10 %計算額滿為止，惟系爭和解契約簽立後，
    迄今未折抵任何委外包裝費用。反訴被告自94年5 月份起即
    拒不履行和解契約，計尚欠3,381,511 元、保證金100 萬元
    及委外包裝費532,820 元，合計4,914,330 元。爰本於兩造
    間系爭和解契約，請求反訴被告給付上開金額。
  (二)保證金100 萬元之約定係以反訴原告未負擔給付義務所為解
    除條件，亦即兩造交易期間，反訴原告對反訴被告負有付款
    義務，此時因條件不成就保證金維持其效力，然於雙方停止
    交易後，反訴原告對反訴被告即無負擔給付義務之可能，從
    而解除條件成就，保證金失其效力。依民法第99條第2 項規
    定，反訴原告得請求返還保證金100 萬元。又反訴原告提供
    反訴被告上開保證金100 萬元，係就兩造間交易往來所發生
    之貨款提供未定期限之債權擔保，且雙方間亦存在連續發生
    之債務，以此觀之，系爭保證金約定與民法第754 條第1 項
    所定保證契約之法律本質相同，應可類推適用該規定，據此
    ，反訴原告得隨時終止該債權擔保合意之保證金約定。而反
    訴原告已於94年9 月13日鈞院言詞辯論期日當庭向反訴被告
    表示終止，故反訴原告得請求反訴被告返還保證金100 萬元
    等語。
  (三)聲明請求：反訴被告應給付反訴原告4,914,330 元及自反訴
    起訴狀繕本送達反訴被告翌日（即94年8 月10日）起至清償
    日止，按年息5%計算之利息；反訴原告願供擔保請准宣告假
    執行。
二、反訴被告則以：
  (一)兩造並未約定以義大利為交貨地，反訴原告應負舉證責任，
    反訴被告並無將貨物送達義大利指定港口之義務。
  (二)兩造僅就P32 、P33 、P34 計三份訂單約定中關於反訴原告
    自行委外包裝（即FOR 部分）之已付貨款部分達成和解，協
    議由反訴被告分期攤還，並未就P34 、P35 、P36 、P38 四
    份訂單（即本訴之系爭4 筆買賣契約）之FOB 部分達成和解
    ，反訴被告仍得對反訴原告就本訴部分關於被告（即反訴原
    告）所積欠之貨款為請求。另系爭和解契約約定就保證金10
    0 萬元暫維持現狀，日後彈性處理，故反訴被告就保證金10
    0 萬元部分無給付義務。反訴原告既稱保證金約定乃在確保
    反訴原告貨款之支付，則反訴原告如有積欠反訴被告貨款未
    給付者，該保證金擔保之事由仍然存在，反訴原告自不得向
    反訴被告請求返還該保證金等語，資為抗辯。
  (三)答辯聲明：反訴原告之訴及假執行之聲請均駁回；如受不利
    判決，願供擔保請准宣告免為假執行。
三、反訴原告主張兩造間於92年12月20日成立系爭和解契約之事
    實，為反訴被告不爭執，並有反訴原告提出、反訴被告不爭
    執真正之簽呈影本1 件可證（見本院卷第一宗第62頁），堪
    信為真正。至於反訴原告雖主張係因兩造間P32 、P33 、P3
    4 、P36 、P38 共計5 份訂單均係以義大利指定港口為交貨
    地，因反訴被告未送達義大利指定港口，方同意與反訴原告
    和解等語，則為反訴被告否認。查，兩造間編號P32 、P33
    、P34 、P36 、P38 共計5 份買賣契約，均非約定以義大利
    指定港口為交貨地，業已論述如前（詳見事實及理由欄貳之
    四），故反訴原告該部分主張，尚非有據。依系爭和解契約
    內容所載，兩造係就P32 、P33 、P34 計三筆訂單中關於反
    訴原告自行委外包裝之貨款部分（即FOR 部分）計5,635,84
    9 元及委外包裝費用1,065, 641元部分，成立和解，兩造同
    意就上開FOR 部分貨款部分，以銷貨折讓方式處理，總金額
    分10期攤還，反訴被告同意自94年1 月25日起，每月電匯
    563,585 元至反訴原告帳戶內；另就委外包裝費部分，雙方
    協調同意以半數金額即532,820 元計算，爾後以每筆訂單折
    抵10% 至額滿為止，除為反訴被告所自認外，並有上開和解
    內容之簽呈影本1 件可證。至於反訴原告雖主張系爭和解之
    範圍尚包括本訴部分之系爭買賣價金在內云云，惟其該部分
    主張，與事實不符，已據本院於本訴部分論述如前（詳見事
    實及理由欄貳之五），故其該部分主張，委無可採。
四、反訴被告自認兩造成立系爭和解契約，兩造同意就上開FOR
    部分貨款部分，以銷貨折讓方式處理，總金額分10期攤還，
    反訴被告同意自94年1 月25日起，每月電匯563,585 元至反
    訴原告帳戶內；另就委外包裝費部分，雙方協調同意以半數
    金額即532,820 元計算，爾後以每筆訂單折抵10% 至額滿為
    止，惟反訴被告於系爭和解契約成立後，僅有電匯4 期FOR
    和解款項即2,254,340 元（563,585 ×4 ＝2,254,340） 予
    反訴原告，其餘各期則未依約履行等情，為反訴被告所不爭
    執，而最後1 筆電匯履行日期應為94年11月25日，亦已屆期
    ，從而，反訴原告基於系爭和解契約法律關係，請求反訴被
    告給付和解之FOR 貨款3,381,509 元（0000000 －0000000
    ＝0000000） ，乃為有據。至於反訴原告請求反訴被告委外
    包裝費532,820 元部分，。按附停止條件之法律行為，於條
    件成就時，發生效力，民法第99條第1 項定有明文。兩造間
    就委外包裝費用之和解，附有以「雙方協調同意以半數金額
    即532,820 元計算，爾後以每筆訂單折抵10% 至額滿為止」
    為條件，而反訴原告從系爭和解契約成立後即未再向反訴被
    告下訂單買賣，為反訴原告所自認，則上開條件既未成就，
    反訴原告請求反訴被告給付委外包裝費532,820 元，洵非正
    當。
五、兩造間因反訴原告長期向反訴被告買賣光碟片交易關係，為
    擔保反訴原告貨款之給付，乃由反訴原告交付保證金100 萬
    元（下稱系爭保證金）予反訴被告之事實，為兩造不爭執。
    反訴原告雖主張系爭保證金應係於兩造停止交易後，反訴被
    告負返還之義務云云，然系爭保證金100 萬元既係為擔保反
    訴原告貨款之給付，非如反訴原告所稱係擔保兩造間買賣交
    易之繼續進行，自應係以兩造就彼此間之買賣交易均已互相
    結算完畢、反訴原告確未積欠反訴被告貨款或債務不履行損
    害賠償後，反訴原告始得請求返還系爭保證金。然如上開本
    訴部分所述，反訴被告得向反訴原告請求系爭4 筆買賣契約
    之價金共計15,999,631元及自起訴狀繕本送達翌日（即94年
    7 月14日）起至清償日止，按年息5%計算之法定遲延利息，
    亦即反訴原告尚積欠反訴被告該等貨款及利息，自當未符合
    返還系爭保證金之要件，故反訴原告主張類推適用民法第75
    4 條規定，請求返還系爭保證金100萬元，並非有據。
六、綜上，反訴原告基於系爭和解契約法律關係，請求反訴被告
    給付3,381,509 元及自反訴起訴狀繕本送達反訴被告翌日（
    即95年8 月11日）起至清償日止，按年息5%計算之法定遲延
    利息部分，為有理由，應予准許。逾此範圍之請求，非有理
    由，應予駁回。
七、兩造陳明願供擔保，聲請宣告假執行或免為假執行，經核反
    訴原告勝訴部分，合於法律規定，爰分別酌定相當之擔保金
    額宣告之。反訴原告敗訴部分，其假執行之聲請，失所依據
    ，併駁回之。
肆、本件事證已臻明確，本訴及反訴之兩造其餘主張、攻擊防禦
    方法及所提證據，經審酌後認與本院上開判決結果均無影響
    ，爰不一一論述，附此敘明。
陸、訴訟費用負擔之依據：民事訴訟法第79條。
中　　華　　民　　國　　96　　年　　4 　　月　　10　　日
                  民事第一庭    法　官　陳翠琪
以上正本係照原本作成
如對本判決上訴，須於判決送達後20日內向本院提出上訴狀
中　　華　　民　　國　　96　　年　　4 　　月　　11　　日
                                書記官　李瑞芝
